臺灣臺南地方法院刑事判決
111年度金訴字第141號
公  訴  人  臺灣臺南地方檢察署檢察官
被      告  趙伯興



上列被告因洗錢防制法等案件，經檢察官提起公訴（109年度偵
字第22847號），本院判決如下：
    主  文
趙伯興幫助犯洗錢防制法第十四條第一項之洗錢罪，處有期徒刑
伍月，併科罰金新臺幣壹萬元，罰金如易服勞役，以新臺幣壹仟
元折算壹日。
    事  實
一、趙伯興知悉一般人收取他人金融機構帳戶之用途，常係為遂
    行財產犯罪之需要，以便利款項取得，及使相關犯行不易遭
    人追查，而已預見提供金融機構帳戶之提款卡（含密碼）任
    由他人使用，將可能遭他人利用作為詐欺等財產犯罪之工具
    ，且他人如以該帳戶收受、提領財產犯罪所得，將因此造成
    金流斷點而掩飾、隱匿此等犯罪所得之去向及所在，產生遮
    斷金流以逃避國家追訴、處罰之效果，竟仍不顧於此，基於
    縱有人以其提供之帳戶實施詐欺取財犯罪及隱匿詐欺犯罪所
    得之去向、所在而洗錢，亦不違背其本意之幫助不確定故意
    ，於民國109年10月27日3時9分許，依身分不詳，通訊軟體L
    INE暱稱「陳家輝」之人之指示，在臺中市○○區○○○道0段000
    號「空軍一號客運八國站」，將其申設之中華郵政股份有限
    公司帳號000-00000000000000號帳戶（下稱本案帳戶）之提
    款卡，寄交給身分不詳之詐欺集團成員，並以LINE訊息告知
    「陳家輝」本案帳戶提款卡之密碼，以此方式容任該人所屬
    詐欺集團成員用以收受並提領財產犯罪所得，而幫助他人掩
    飾、隱匿犯罪所得之去向及所在。嗣「陳家輝」及所屬詐欺
    集團成員取得本案帳戶提款卡及密碼後，即基於意圖為自己
    不法所有，基於詐欺取財、洗錢之犯意聯絡，分別：㈠於109
    年10月27日16時13分許，假冒網購業者及銀行人員致電胡書
    敏，佯稱：因該網購平臺遭駭客攻擊，造成訂單自動下單4
    筆金額，需依指示操作網路銀行等語，致胡書敏陷於錯誤，
    於同日18時55分許，依指示操作網路銀行，轉帳新臺幣（下
    同）99,989元至本案帳戶內，旋遭詐欺集團成員提領一空；
    ㈡於109年10月27日17時25分許，假冒網購業者及銀行人員致
    電尹鶴璇，佯稱：因重複刷了20筆金額，需依指示操作自動
    櫃員機解除設定等語，致尹鶴璇陷於錯誤，於同日19時17分
    、同日19時20分許，依指示操作自動櫃員機，轉帳26,016元
    、17,189元至本案帳戶內，旋遭詐欺集團成員提領一空。嗣
    經胡書敏、尹鶴璇察覺有異，報警處理，始循線查悉上情。
二、案經胡書敏訴由臺南市政府警察局第三分局報告臺灣臺南地
    方檢察署檢察官偵查起訴。
    理  由
一、本案下列所引之供述證據，檢察官、被告趙伯興於本院依法
    調查上開證據之過程中，均已明瞭其內容而足以判斷有無刑
    事訴訟法第159條第1項不得為證據之情事，而於本院準備程
    序及本案言詞辯論程序就相關事證之證據能力均未聲明異議
    ，本院審酌該等證據作成時之情況，並無違法取證或其他瑕
    疵，認為適於作為本案認定事實之依據，該等供述證據自得
    為本案之證據使用。其餘引用之非供述證據，均與本案犯罪
    待證事實具有證據關聯性，且無證據證明有何違法取證之情
    事，並經本院於審理期日依法踐行調查證據程序，亦得為本
    案之證據使用。
二、認定犯罪事實所憑之證據及理由：
　㈠訊據被告雖坦承有將本案帳戶提款卡及密碼交付他人，惟矢
    口否認有何幫助詐欺取財、幫助洗錢犯行，辯稱：我當時是
    要貸款，對方說怕我在還沒有簽借貸協議前就先把錢領走，
    所以要求我提供提款卡及密碼等語。
　㈡經查：
　⒈本案帳戶為被告所申辦使用，被告於109年10月27日3時9分許
    ，依身分不詳，通訊軟體LINE暱稱「陳家輝」之人之指示，
    在「空軍一號客運八國站」，將本案帳戶之提款卡寄給身分
    不詳之人，並以LINE訊息告知「陳家輝」本案帳戶提款卡之
    密碼。嗣「陳家輝」及所屬詐欺集團成員取得本案帳戶提款
    卡及密碼後，即基於意圖為自己不法所有，基於詐欺取財、
    洗錢之犯意聯絡，分別於前述時間，以前述方式詐騙告訴人
    胡書敏、被害人尹鶴璇，使其等陷於錯誤，依指示匯款前述
    金額至本案帳戶內，旋遭不詳詐欺集團成員提領一空等事實
    ，為被告於本院審理時所不爭執（本院卷第55至56頁），核
    與證人胡書敏、尹鶴璇於警詢之證述情節相符，並有被告之
    本案帳戶開戶資料及客戶歷史交易清單1份（警卷第17至25
    頁）、尹鶴璇提供之郵政自動櫃員機交易明細表6張（警卷
    第27至29頁）、胡書敏提供之網路轉帳交易擷圖（警卷第32
    頁）、胡書敏提供詐欺集團來電之通聯紀錄擷圖（警卷第33
    頁）、尹鶴璇之中華郵政及星展銀行之存摺封面影本（警卷
    第35頁）、被告提供與「陳家輝」之LINE對話紀錄擷圖（警
    卷第37至39頁）、臺中市政府警察局霧峰分局111年4月15日
    中市警霧分偵字第1110014890號函暨所附趙伯興遭詐欺案卷
    宗（本院卷第71至93頁）各1份在卷可佐，上開事實，首堪
    認定。
　⒉按刑法關於犯罪之故意，不但直接故意，須行為人對於構成
    犯罪之事實具備明知及有意使其發生之要件，即間接故意，
    亦須行為人對於構成犯罪之事實預見其發生，且其發生不違
    背行為人本意始足成立，若對於構成犯罪之事實，雖預見其
    能發生，而在行為人主觀上確信其不致發生者，仍應以過失
    論。是以，行為人無論係出於直接、間接故意，均以行為人
    對於構成犯罪事實之發生，均有其本意為要件。所不同者乃
    對於構成要件事實，直接故意乃行為人於行為時主觀上係基
    於確信，並有意促使發生；間接故意則係行為人行為時尚非
    確信，但為實現犯罪之目的，而任其發生。若行為人雖預見
    構成犯罪事實之發生，然因主觀上確信不發生，致發生係違
    背其本意，則屬有認識之過失（最高法院99年度台上字第60
    24號判決意旨參照）。另按刑法第13條第2項之不確定故意
    （學理上亦稱間接故意、未必故意），其法文之「預見」二
    字，乃指基於經驗法則、論理法則，可以預料得見如何之行
    為，將會有一定結果發生之可能，而行為人對於構成犯罪之
    事實（包含行為與結果，即被害之人、物和發生之事），預
    見其發生，而此發生不違背本意，存有「認識」及容任發生
    之「意欲」要素。又金融機構開設之帳戶為個人理財工具之
    一種，且存摺、提款卡及密碼事關個人帳戶安全，專有性甚
    高，依通常情形，除非係與本人具密切親誼關係者，否則殊
    難想像有何理由交付與他人，稍具通常社會歷練之一般人，
    依經驗法則即知應妥善保管該等物品，以防遭他人冒用，縱
    偶因特殊情況須將該等物品交付他人，亦必深入瞭解該他人
    之可靠性與用途，再行提供使用。兼以近來利用人頭帳戶以
    行詐騙之事屢見不鮮，詐欺集團以網路購物付款方式設定錯
    誤、親友借款等事由，使被害人誤信為真，詐騙被害人至金
    融機構櫃檯電匯，或持提款卡至自動櫃員機或由網路銀行依
    其指示操作，轉出款項至人頭帳戶後，詐欺集團成員隨即將
    之提領一空之詐騙手法，層出不窮，且業經政府多方宣導，
    並經媒體反覆傳播，而上開詐騙方式，多數均係利用他人帳
    戶，作為詐欺取財所得財物匯入、取款以逃避檢警查緝之用
    之犯罪工具。且依一般人之社會通念，如匯入帳戶內之款項
    來源正當，大可自行申辦帳戶，若其不以自己名義申辦帳戶
    取得款項，反而收購或借用別人之金融帳戶以供使用，並要
    求提供提款卡及告知密碼，則提供金融帳戶者，不論名目是
    變賣、出租或出借，或有無對價或報酬，更不管受告知之用
    途為何，對於該帳戶可能作為對方收受、提領特定犯罪所得
    使用，對方提領後會產生遮斷金流以逃避國家追訴、處罰之
    效果等節，當可有所預見。
　⒊被告於提供本案帳戶提款卡及密碼時年滿33歲，其於本院自
    陳教育程度為高中肄業，從高中就開始上班，曾經從事太陽
    能熱水器、化妝品工廠等語（本院卷第137頁），且被告曾
    因提供金融機構帳戶給詐欺集團人員使用，經臺灣臺南地方
    檢察署檢察官以98年度偵字第11451號、第11632聲請以簡易
    判決處刑，經本院以98年度簡字第2163號判決被告幫助犯詐
    欺取財罪，處有期徒刑2月確定，有該案之聲請簡易判決處
    刑書、判決及臺灣高等法院被告前案紀錄表各1份在卷可佐
    。且被告除上開案件外，另有數次幫助詐欺取財之前科紀錄
    ，有其臺灣高等法院被告前案紀錄表可參。是依被告之智識
    程度及社會經驗，應可預見任意交付金融帳戶供他人使用，
    將有遭詐欺集團用以詐欺、洗錢之風險。被告雖以前詞置辯
    ，並提出其與「陳家輝」之LINE對話紀錄為證（本院卷第83
    至92頁）。惟被告於本院自陳：本案前曾辦理車貸、學貸，
    車貸是向一般融資借款，辦理車貸、學貸時，對方均未要求
    我提供提款卡及密碼等語（本院卷第135至136頁），且消費
    借貸之貸與人既然擁有何時撥款之決定權，自可在完成借貸
    相關程序（包括簽署借貸協議）後，再行撥款，並無先向被
    告收取提款卡及密碼之必要。被告具有前述貸款經驗，對於
    貸款程序並不陌生，應可輕易察覺「陳家輝」要求其提供金
    融帳戶提款卡及密碼，顯然不合常情。況且，被告與「陳家
    輝」素不相識，對其真實姓名、地址等資料均無所悉，僅靠
    通訊軟體聯繫，被告竟未經任何查證，輕率依對方指示交付
    本案帳戶提款卡及密碼，而須自行承擔帳戶遭人不法利用之
    風險，顯非合理。故被告前揭所辯，尚難採信。
　⒋依上所述，依被告之智識程度及社會經驗，既已足以發覺「
    陳家輝」所述顯不合理，則被告於交付本案帳戶提款卡及密
    碼時，主觀上對於本案帳戶可能作為對方收受、提領特定犯
    罪所得使用，對方提領後會產生遮斷金流以逃避國家追訴、
    處罰之效果等節，當可預見，然其仍未深入瞭解用途及合理
    性，即提供本案帳戶提款卡及密碼給他人，顯然不顧提供金
    融帳戶之後果，乃牽涉包含詐欺取財、洗錢在內之不法用途
    ，且在無法獲悉、無從追索實際使用者之情況下，於交付帳
    戶提款卡及密碼當時無防範措施，亦再也無法制止幫助詐欺
    取財、洗錢等犯罪之遂行，造成掩飾、隱匿金流之結果，形
    成犯罪循索查緝之阻礙，堪認被告有幫助詐欺取財及幫助他
    人掩飾、隱匿詐欺取財犯罪所得之去向暨所在之不確定故意
    甚明。
　⒌綜上所述，本案事證明確，被告上開幫助詐欺取財、幫助洗
    錢犯行，堪以認定，應予依法論科。
三、論罪科刑：
　㈠刑法上之幫助犯，係對於犯罪與正犯有共同之認識，而以幫
    助之意思，對於正犯資以助力，而未參與實施犯罪之行為而
    言。如未參與實施犯罪構成要件之行為，且係出於幫助之意
    思提供助力，即屬幫助犯，而非共同正犯。查被告基於幫助
    他人詐欺取財及幫助他人掩飾、隱匿財產犯罪所得之去向及
    所在之不確定故意，提供本案帳戶提款卡給他人使用，經該
    人及所屬犯罪集團成員用以作為收受詐欺取財犯罪所得財物
    及洗錢之犯罪工具，其所為僅為他人詐欺取財及洗錢犯行提
    供助力，過程中並無證據證明被告係以正犯之犯意參與，或
    有直接參與詐欺取財及洗錢之構成要件行為，充其量僅足認
    定係詐欺取財及洗錢之構成要件以外之幫助行為，尚難遽認
    與實行詐欺取財及洗錢犯罪之集團成員間有犯意聯絡及行為
    分擔。是核被告所為，係犯刑法第30條第1項前段、同法第3
    39條第1項之幫助詐欺取財罪，及刑法第30條第1項前段、洗
    錢防制法第2條第2款、第14條第1項之幫助一般洗錢罪。
　㈡被告以一交付本案帳戶提款卡及密碼之行為，觸犯上開2罪名
    ，為想像競合犯，應依刑法第55條規定，從一重論以幫助一
    般洗錢罪。
　㈢被告以幫助他人犯罪之意思而參與犯罪構成要件以外之行為
    ，所犯情節較正犯輕微，爰依刑法第30條第2項規定，按正
    犯之刑減輕之。
　㈣爰審酌被告將本案帳戶提款卡及密碼交付他人使用，幫助他
    人詐欺取財及掩飾、隱匿犯罪所得之去向及所在，雖本身未
    實際參與詐欺取財及洗錢之犯行，相對於正犯之責難性較小
    ，然造成胡書敏、尹鶴璇之財產損害，且致使胡書敏、尹鶴
    璇事後向犯罪集團成員追償及刑事犯罪偵查之困難，實有不
    該；並考量被告坦承客觀行為，否認主觀犯意之犯後態度；
    復斟酌被告迄未與胡書敏、尹鶴璇達成和解，亦未賠償其等
    損失；參以被告之品行（有數次幫助詐欺取財前科，業如前
    述）、其犯罪動機、目的、手段、所生之危害，暨其於本院
    自陳教育程度為高中肄業，未婚，與父母、兄弟同住，現從
    事土水行業（本院卷第137頁）等一切情狀，量處如主文所
    示之刑，併諭知罰金如易服勞役之折算標準，以資警惕。
四、犯洗錢防制法第14條之罪，其所移轉、變更、掩飾、隱匿、
    收受、取得、持有、使用之財物或財產上利益，沒收之，洗
    錢防制法第18條第1項前段固有明文，然被告並未親自提領
    詐騙所得之款項，並已將本案帳戶提款卡及密碼交付他人，
    是其已無從實際管領、處分帳戶內之詐騙所得款項，自無從
    依上開規定宣告沒收。又被告交付他人之本案帳戶提款卡，
    雖係供犯罪所用之物，但未經扣案，且該物品本身價值低微
    ，單獨存在亦不具刑法上之非難性，倘予沒收或追徵，除另
    使刑事執行程序開啟之外，對於犯罪行為之不法、罪責評價
    並無影響，且對於預防及遏止犯罪之助益不大，欠缺刑法上
    重要性，是本院認該物品並無沒收或追徵之必要，爰不予宣
    告沒收或追徵。另依卷內現有之資料，並無證據可資認定被
    告有何因提供本案帳戶提款卡及密碼而取得對價之情形，則
    被告既無任何犯罪所得，自無從宣告沒收或追徵，附此敘明
    。
據上論斷，應依刑事訴訟法第299條第1項前段，判決如主文。
本案經檢察官黃莉琄提起公訴，檢察官紀芊宇到庭執行職務。
中　　華　　民　　國　　111 　年　　6 　　月　　30　　日
                  刑事第十一庭  審判長法　官　陳淑勤
                                      法  官  周宛瑩
                                      法  官  張郁昇
以上正本證明與原本無異。
如不服本判決應於收受本判決後20日內向本院提出上訴書狀，並
應敘述具體理由。其未敘述上訴理由者，應於上訴期間屆滿後20
日內向本院補提理由書狀（均須按他造當事人之人數附繕本）「
切勿逕送上級法院」。 
　　　　　　　　　　　　　　　　　    書記官  陳冠盈
中　　華　　民　　國　　111 　年　　6 　　月　　30　　日
附錄本案論罪科刑法條：
洗錢防制法第2條
本法所稱洗錢，指下列行為：
一、意圖掩飾或隱匿特定犯罪所得來源，或使他人逃避刑事追訴
    ，而移轉或變更特定犯罪所得。
二、掩飾或隱匿特定犯罪所得之本質、來源、去向、所在、所有
    權、處分權或其他權益者。
三、收受、持有或使用他人之特定犯罪所得。
洗錢防制法第14條
有第二條各款所列洗錢行為者，處7年以下有期徒刑，併科新臺
幣5百萬元以下罰金。
前項之未遂犯罰之。
前二項情形，不得科以超過其特定犯罪所定最重本刑之刑。
中華民國刑法第30條
（幫助犯及其處罰）
幫助他人實行犯罪行為者，為幫助犯。雖他人不知幫助之情者，
亦同。
幫助犯之處罰，得按正犯之刑減輕之。
中華民國刑法第339條
意圖為自己或第三人不法之所有，以詐術使人將本人或第三人之
物交付者，處5年以下有期徒刑、拘役或科或併科50萬元以下罰
金。
以前項方法得財產上不法之利益或使第三人得之者，亦同。
前二項之未遂犯罰之。